臺灣桃園地方法院刑事判決　　　　　　　93年度交訴字第95號
公　訴　人　台灣桃園地方法院檢察署檢察官
被　　　告　丙○○　男　40歲.
上列被告因肇事遺棄罪等案件，經檢察官提起公訴（93年度調偵
字第222號），本院判決如下：
    主  文
丙○○從事業務之人，因業務上之過失傷害人，處有期徒刑陸月
。又駕駛動力交通工具肇事，致人傷而逃逸，處有期徒刑壹年。
應執行有期徒刑壹年伍月。
    事  實
一、丙○○係以駕駛營業小客車載客為業之計程車司機，為從事
    業務之人。於民國91年12月27日晚間，駕駛車牌號碼395 －
    LK號營業小客車，沿桃園縣桃園市○○路往桃園市方向行駛
    ，於同日晚間7 時55分許，先將車暫停在劃有分向限制線之
    萬壽路桃園農工學校後方路旁，本應注意汽車起步前應顯示
    方向燈，注意前後左右有無車輛，並應讓行進中之車輛優先
    通行，又在劃有分向限制線之路段不得迴車，且依當時天候
    陰，夜間有照明，路面乾燥、無缺陷，道路無障礙，視距良
    好之情形下，亦無不能注意之情事，竟疏未注意未先顯示方
    向燈，以提醒後方車輛注意，亦未注意其車身左側有無其他
    直行車輛而讓該直行車先行，而未顯示方向燈即貿然自上開
    暫停之路旁起步並向左轉欲迴車至對向車道，適有甲○○騎
    乘車牌號碼YLG －595 號重型機車，同向行駛於丙○○前開
    汽車左後方之外側慢車道內，見丙○○所駕駛前開汽車突然
    自左方迴車，致閃避不及，其機車左前車頭處擦撞丙○○前
    開汽車之左後側車身，甲○○因此人車倒地，受有左膝頓挫
    傷、手肘頓挫傷之傷害。丙○○明知甲○○因機車受其汽車
    擦撞致人車倒地，並因此而受有傷害，竟未下車察看，反而
    加速迴轉至對向車道往龜山方向逃逸，嗣因有駕駛人丁○○
    適亦行駛於前開肇事路段之對向車道，而目擊車禍發生經過
    ，見丙○○迴轉至其前方車道逃逸即自後追趕，至山鶯路時
    因塞車而追上丙○○所駕上開車輛，並拍打該車右後車窗，
    向丙○○表示「你有撞到人」，丙○○搖下車窗回稱「係機
    車自己來撞伊，不是伊撞他的」等語後即加速離去，丁○○
    即迅速記下丙○○前開汽車車牌號碼後再回到事故地點將該
    肇車車輛號牌提供予甲○○，甲○○乃報警處理而循線查獲
    丙○○。嗣甲○○車禍後仍感腳傷疼痛，遂於同年月30日，
    至行政院衛生署台南醫院就醫而查出因該車禍另受有左膝挫
    傷瘀血（0.5 ×3 公分）及（2 ×5 公分）、擦傷（0.5 ×
    1 公分）（0.5 ×9 公分）及（0.5 ×8 公分）左小腿後側
    擦傷（3 ×5 公分）、右前膝擦傷（1 ×1 公分）、疑似前
    十字帶部分受損等傷害。92年1 月23日再至台南醫院就診
    而診斷出其左膝前十字帶部份斷裂，關節內血腫，並行內
    視鏡修補術治療，術後膝支架固定。
二、案經甲○○訴由桃園縣政府警察局桃園分局移送臺灣桃園地
    方法院檢察署檢察官偵查起訴。
      理  由
一、訊據被告丙○○矢口否認前開犯行，辯稱：395 －LK計程車
    係伊向車行租的，伊計程車都在台北縣市載客，桃園縣市很
    少跑，車禍發生當時伊並沒有在該路段開車，沒有撞到甲○○，丁○○可能記錯車號，伊也沒有跟丁○○說過話云云。
    經查：
　(一)過失傷害部分：
  1.前揭被告駕駛計程車在路旁起步時，未注意顯示方向燈，亦
    未讓其汽車左後側告訴人所騎乘之直行機車先行，復未注意
    在前開劃有分向限制線之路段不得迴車，未顯示方向燈即貿
    然自路旁起步並向左轉欲迴轉至對向車道，其汽車左後車身
    因而擦撞告訴人機車左前車頭處，致告訴人人車倒地受傷之
    事實，業據告訴人甲○○迭於警訊及偵審中指訴綦詳，核與
    目擊證人丁○○於警訊及偵審中證述之情節相符（見92年度
　　偵字第9789號卷第5 至7 頁、第24、25頁、93年度調偵字第
　  222 號卷第9 、10頁、本院卷附94年2 月22日、3 月22日審
    判筆錄）。又告訴人甲○○前往警局報案之初，係於尚未實
    際見及被告前開車牌號碼395 －LK號營業小客車前，即已明
    確指稱肇事車輛係計程車之特徵，核與被告所駕車輛係營業
    用計程車之特徵相符，且證人丁○○於本件車禍發生翌日即
    至警局明確證稱其所目睹之肇事車輛係黃色之395 －LK號計
    程車，且於車禍發生當時立即自後追趕被告所駕上開車輛，
    在追獲被告後向被告表示「你有撞到人」，被告猶對其回應
    係「機車撞到伊，不是伊撞到他」等語明確，再參酌被告所
    駕車輛係黃色營業自小客車，為被告自承在卷，該車顏色鮮
    明，行駛在道路上目標明顯有別於一般自小客車，告訴人甲○○與證人丁○○應無誤認之虞。雖證人丁○○於本院審理
    時證稱：現在無法確定肇事計程車駕駛就是被告等語，然依
    證人丁○○於本院審理時所證情節，其於自後追趕並質問肇
    事計程車司機時，因司機並未回頭，而且當時係晚上，車內
    視線不好，而未能正面看清肇事司機之面孔，是證人於事後
    未能當面指認被告是否即為肇事者，亦屬當然，並無何違常
    之處。惟如前述，證人丁○○因駕車適行經事故地點而親眼
    目睹車禍發生經過，且立即自後追趕肇事逃逸車輛，迨追至
    肇事車輛後，猶拍打該部車輛與肇事車輛司機對話，且於肇
    事車輛逃離現場後立即記下肇事車輛號牌再回到現場轉知告
    訴人甲○○，並於翌日仍至警局明確指證肇事車輛車牌號碼
    係395 －LK之營業小客車，核與告訴人指訴係遭營業計程車
    所擦撞等情相符，及被告復坦認91年12月那段期間伊向車行
    承租395 －LK號營業小客車，係全天24小時承租，只有伊在
    使用，並未借予他人使用等情在卷，由此益見，告訴人甲○○及證人丁○○所指述本件車禍肇事車輛395 －LK營業小客
    車之駕駛即係被告無疑。被告猶執前詞否認，自不足採。此
    外，復有道路交通事故調查報告表、桃園分局警備隊處理交
    通事故肇事逃逸案偵查報告各乙紙、事故現場及車損照片共
    6 幀等在卷可資佐證。而告訴人甲○○確因本件交通事故而
    受有如事實欄所載之傷害，亦有聖保祿醫院診斷證明書1份
    、行政院衛生署台南醫院診斷證明書2 份在卷可憑。依此，
    被告於事實欄所載之時、地駕車與被害人甲○○之機車發生
    碰撞之事實，已足堪認定，被告辯稱並未與被害人機車發生
    碰撞云云，顯與上開事證相違，核屬卸責之詞，不足採信。
  2.至證人即被告之父親乙○○於本院審理時經被告詰問：「那
    天我去桃園分局做筆錄，我有回家，對不對？」、「那天晚
    上我有回到家，對不對？」，證人乙○○均證稱：「是的」
    云云（見本院94年3 月22日審判筆錄），用以證明被告於本
    件車禍發生當時伊人在家裡云云。惟查，被告就其於91年12
    月27日晚間7 時許該時段其人在何處一節，於偵查中先稱伊
    在台北云云（見92年度偵字第9789號卷第24頁背面），於本
    院調查訊問時則改稱伊在板橋家裡云云（見本院卷附93 年
    12月30月訊問筆錄），前後歧異，已難採信。而被告詰問證
    人乙○○時不明確指出係本件車禍發生之91年12月27日當日
    晚間7 時許之時段伊人在何處，而以「那天我去桃園分局做
    筆錄，我有回家對不對」及「那天晚上我有回家對不對」等
    模擬兩可之語句詰問證人，證人乙○○雖回應屬實，惟其所
    證是否與事實相符，已堪值疑。再觀之證人乙○○於同日庭
    訊時證稱：是警察局寄傳單來，他才去做筆錄等語，而被告
    係於事後之92年4 月1 日始經通知至警局製作筆錄，並非本
    件車禍發生當日，是由此，亦難認證人乙○○前開所證，與
    本件被告於上開時地駕車與告訴人甲○○騎乘之機車發生擦
    撞之情有關。再者，證人乙○○於同日庭訊時雖又證稱：「
    91年12月那段期間被告每天晚上都在5 點至7 點之間到家」
    云云，惟經檢察官詰問：「能否確定每一天都固定時間回來
    ？」，證人乙○○則證稱：「時間太久了，我不記得了」等
    語，是證人乙○○前開所述情節，仍不能確認被告於本件車
    禍發生之91年12月27日當日晚間被告回家之確切時間，依此
    ，自亦不足採為有利被告之認定。
  3.另被告曾至法務部調查局進行測謊鑑定，對於渠不知道何人
    駕車和被害人騎乘的機車發生擦撞之問題，經測試呈情緒波
    動反應，研判有說謊；就渠沒有駕車撞及被害人騎乘的機車
    之問題，經測試無情緒波動反應，研判未說謊，固有法務部
    調查局93年2 月6 日調科參字第09300044840 號測謊報告書
    附卷可稽（見92年度偵字第9789號卷第33頁）。惟按測謊之
    鑑驗，係就受測人對相關事項之詢答，對應其神經、呼吸、
    心跳等反應而判斷，其鑑驗結果有時亦因受測人之生理、心
    理因素而受影響，該鑑驗結果固可作為審判之參考，但非為
    判斷之唯一及絕對之依據，鑑驗結果是否可採，應由法院斟
    酌取捨，有最高法院85年度台上字第5791號判決可資參照。
    查本件被告駕車於上開時地確有與告訴人甲○○騎乘之機車
    發生擦撞等情，除據告訴人指訴詳確外，復經目擊本件車禍
    發生經過之證人丁○○證述在卷，業如前述，上開測謊鑑定
    報告與本院前開調查結果不符，並不足以為被告有利之認定
    ，併此敘明。
  4.按汽車起步前應顯示方向燈，注意前後左右有無車輛，並應
    讓行進中之車輛優先通行；又在劃有分向限制線之路段不得
    迴車，此為道路交通安全規則第89條第1 項第6 款及第106
    條第2 款所分別明定。被告為領有駕駛執照之駕駛人，對於
    前開規定自應知之甚明，其駕車行駛自應注意上述道路交通
    安全之規定，且肇事當時之天候陰，夜間有照明，路面狀況
    為乾燥、無缺陷亦無障礙物，且視距良好之情形下，亦無不
    能注意之情事，此有道路交通事故調查報告表在卷可按，被
    告竟疏未注意前開規定，未顯示方向燈即貿然自路旁起步，
    且在劃有分向限制線禁止迴車之路段向左迴車而擦撞被害人
    騎乘之機車肇事，其對本件車禍之發生自有過失甚明。公訴
    人漏未論及被告亦有疏未注意車輛起步前應顯示方向燈，
    並應讓行進中之車輛先行之違誤，應予敘明。又告訴人甲○○確因本件車禍而受有如事實欄所載之傷害，被告之過失行
    為與告訴人甲○○受傷之結果間，顯有相當
　　因果關係，被告前開所辯均為事後搪塞之詞，不足採信。事
　  證明確，被告此部犯行洵堪認定。
　(二)駕車肇事致人傷而逃逸部分：
  1.右揭被告肇事逃逸犯行，業據告訴人甲○○迭於警訊及偵審
    中指訴綦詳，核與證人丁○○於警訊及本院審理時證述略以
    ：當時我看到機車車頭與計程車左後方處發生碰撞，碰撞後
    加油往龜山方逃逸，當時計程車迴轉逃逸方向與我同方向，
    我看到該車禍情形，就追該計程車，該車逃至山鶯路時讓我
    追到，我向計程車拍門時，計程車司機回應是機車碰撞我後
    又加油駛離，當時我馬上記下該車車號395 －LK，計程車，
    黃色；我是聽到碰的一聲，計程車就迴轉，迴轉到我的前方
    ，往前行要逃逸，我就追上去，在山鶯路口有塞車，我追到
    他，我就拍一下車子右後方車門，被告當時有搖下車窗，我
    跟他說你有撞到人，被告用台語回我說是他撞我的，又不是
    我撞他的，後來被告就加速逃逸了，我記下車牌報警等語相
    符。而證人丁○○係適正行駛在事故地點對向車道之駕駛人
    始目睹本件車禍發生經過，與雙方並無親誼怨隙，自無須迴
    護任何一方，證人丁○○所證，應堪信實。
  2.又告訴人機車因遭受被告前開營業小客車之擦撞而倒地時，
　　所造成之聲響甚鉅，證人丁○○係騎乘機車於事故發生地點
　  之對向車道，仍可清楚聽聞在撞擊瞬間有『碰』的一聲，此
    據證人丁○○證述無訛（見本院卷附94年2 月22日審判筆錄
    ），則被告身處事故發生地點當場，對於如此二車發生擦撞
    之聲響，焉有可能全無所聞，渾然不覺？再者，本件被告所
    駕駛前開營業小客車，係一般型式之四門轎車，車身非長，
    被告對於該車輛任何部位所發生之擦撞，其感受度當屬明顯
    而直接，且衡諸一般駕駛常情，駕駛人於車輛左轉之行進過
    程間，因左側車身須橫向越過左方道路，此時與其他車輛發
    生事故之可能性顯較直行時為高，是對於左側車外狀況之警
    覺度均較為敏銳，是被告對於其所駕駛之前開汽車自路旁起
    步且向左迴轉時，左側車身與告訴人機車發生擦撞，致告訴
    人人車倒地一事，實無全然不知或毫未察覺之理，參諸證人
    丁○○騎乘機車自後追趕至被告後，被告猶對證人丁○○回
    應係告訴人機車撞到伊，不是伊撞到告訴人等語之反應，顯
    見被告當時已知悉駕車肇事，且加速向左迴轉至對向車道往
    龜山方向逃逸無疑。被告前開所辯各節為事後卸責之詞，並
    不足採信，被告駕車肇事逃逸部分之事證亦臻明確，犯行洵
    堪認定，應予依法論科。
二、查被告丙○○係以駕駛營業小客車載客為業之計程車司機，
    為從事業務之人。核被告丙○○所為，係犯刑法第284 條第
    2 項前段之業務過失傷害罪、第185 之4 之駕車肇事逃逸罪
    。被告所犯上開二罪，行為互殊，且觸犯構成要件不同之罪
    ，應分論併罰。審酌被告駕車肇事之過失程度，對於告訴人
    所造成之傷害，及其駕車肇事後致人受傷仍執竟逃逸，視他
    人生命如草芥，惡性非輕，且犯後迄未與告訴人甲○○達成
    和解，漠視告訴人之求償，飾詞狡辯否認犯行，未見悔意，
    犯後態度不佳等一切情狀，量處如主文所示之刑，並定應執
    行之刑。
據上論斷，應依刑事訴訟法第299 條第1 項前段，刑法第284 條
第2 項前段、第185 條之4 、第51條第5 款，罰金罰鍰提高標準
條例第1條前段，判決如主文。
本案經檢察官徐則賢到庭執行職務。
中　　華　　民　　國　　94　　年　　4 　　月　　7 　　日
                  臺灣桃園地方法院刑事第七庭
                      審判長法  官  孫惠琳
                            法  官  賴淑美
                            法  官  林惠霞
上正本證明與原本無異。
如不服本判決，應於判決送達後10日內向本院提出上訴狀（應附
繕本），上訴於臺灣高等法院。
                            書記官  陳恩如
中　　華　　民　　國　　94　　年　　4 　　月　　7 　　日
附錄本案論罪科刑法條全文：
刑法第284條
因過失傷害人者，處六月以下有期徒刑、拘役或五百元以下罰金
，致重傷者，處一年以下有期徒刑、拘役或五百元以下罰金。
從事業務之人，因業務上之過失傷害人者，處一年以下有期徒刑
、拘役或一千元以下罰金，致重傷者，處三年以下有期徒刑、拘
役或二千元以下罰金。
刑法第185條之4
駕駛動力交通工具肇事，致人死傷而逃逸者，處六月以上五年以
下有期徒刑。
